最高法院民事裁定　　　　　　　　　 111年度台上字第1280號
上　訴　人　林應專
訴訟代理人　余景登律師
被 上訴 人　林應昇
　　　　　　林應然
　　　　　　林應華
　　　　　　林應慧
上列當事人間請求返還不當得利再審之訴事件，上訴人對於中華
民國110年12月29日臺灣高等法院高雄分院再審判決（110年度再
字第 1號），提起上訴，本院裁定如下：
    主  文
上訴駁回。
第三審訴訟費用由上訴人負擔。
    理  由
一、按上訴第三審法院，非以原判決違背法令為理由，不得為之
    。又提起上訴，上訴狀內應記載上訴理由，表明原判決所違
    背之法令及其具體內容，暨依訴訟資料合於該違背法令之具
    體事實，其依民事訴訟法第469條之1規定提起上訴者，並應
    具體敘述為從事法之續造、確保裁判之一致性或其他所涉及
    之法律見解具有原則上重要性之理由，同法第467條、第470
    條第2項定有明文。而依同法第468條規定，判決不適用法規
    或適用不當者，為違背法令；依同法第 469條規定，判決有
    該條所列各款情形之一者，為當然違背法令。是當事人提起
    上訴，如以同法第 469條所列各款情形為理由時，其上訴狀
    或理由書應表明該判決有合於各該條款規定情形之具體內容
    ，及係依何訴訟資料合於該違背法令之具體事實。如依同法
    第 468條規定，以原判決有不適用法規或適用法規不當為理
    由時，其上訴狀或理由書應表明該判決所違背之法令條項，
    或有關司法院大法官解釋、憲法法庭裁判意旨，或成文法以
    外之習慣或法理等及其具體內容，暨係依何訴訟資料合於該
    違背法令之具體事實，並具體敘述為從事法之續造、確保裁
    判之一致性或其他所涉及之法律見解具有原則上重要性之理
    由。上訴狀或理由書如未依上述方法表明，或其所表明者與
    上開法條規定不合時，即難認為已合法表明上訴理由，其上
    訴自非合法。
二、本件上訴人對於原判決提起上訴，雖以該判決違背法令為由
    ，惟核其上訴理由狀所載內容，係就原審取捨證據、認定事
    實之職權行使，所為論斷：原確定判決認兩造母親林王素遲
    最初於民國96年間向臺灣中小企業銀行股份有限公司（下稱
    臺灣企銀）貸款新臺幣（下同） 2,100萬元，屆期後屢次借
    新還舊，於 104年2月2日復向臺灣企銀申貸同額款項時，尚
    有餘額1,122萬餘元未償還，參諸高雄長庚紀念醫院於104年
    8月3日、12日對其實施精神鑑定結果，顯示林王素遲之意思
    能力並無欠缺，難謂其無貸款之意思及需要，足見林王素遲
    為上開借款之借款人。且經審酌臺灣企銀之函文內容及證人
    何江鎮之證言等相關事證，被上訴人並非實質借款人，亦未
    自認該事實。林王素遲於104年11月5日死亡後，被上訴人已
    代其清償負欠臺灣企銀之借款債務本息2,108萬6,848元。又
    被上訴人林應慧固於104年3月4日至同年8月26日止先後自林
    王素遲帳戶提領現金合計835萬元，惟依林王素遲於101、10
    3 年間書立之授權書、贈與聲明書，堪認林王素遲已將其全
    部財產之管理、使用等權利，授權林應慧為之，林應慧自有
    提領上開款項之權限。林應慧與被上訴人林應昇、林應然（
    下稱林應慧等 3人）雖將其中644萬9,800元提存作為另案假
    執行之擔保金，然林王素遲並未贈與該款項予林應慧等 3人
    ，屬林王素遲所遺之財產，其餘 190萬餘元款項則支應林王
    素遲之生活費，並未悖於論理法則、經驗法則及證據法則，
    亦無違反民事訴訟法第222條第1、3、4項規定及消極未適用
    民法第 550條規定情形，核屬事實認定及證據取捨範圍，非
    屬適用法規顯有錯誤。上訴人主張原確定判決有民事訴訟法
    第 496條第1項第1款規定之再審事由，對之提起再審之訴，
    並無理由等情，指摘其為不當，並就原審已論斷者或其他與
    判決結果無礙事項，泛言未論斷或論斷違反論理、經驗及證
    據法則，而非表明該判決所違背之法令及其具體內容，暨依
    訴訟資料合於該違背法令之具體事實，亦未具體敘述為從事
    法之續造、確保裁判之一致性或其他所涉及之法律見解具有
    原則上重要性之理由，難認其已合法表明上訴理由。依首揭
    說明，應認其上訴為不合法。末查原審於110年12月1日再開
    言詞辯論，因組成合議庭之法官有變更，審判長諭知本件更
    新審理，上訴人並稱：引用先前提出之書狀及陳述等語（見
    原審卷第181至183頁），核已踐行更新辯論程序。上訴人謂
    該次辯論程序違反民事訴訟法第 211條規定，容有誤會。又
    原審組成合議庭之法官雖有變動，惟上訴人並未指明原法院
    有何違反其內部事務分配規則之規定，恣意更換組成合議庭
    之法官，則其徒憑該合議庭部分法官形式上有所變更，遽謂
    有違「法定法官原則」云云，應屬主觀臆測，不無誤會。至
    上訴人提起第三審上訴後，擴張其上訴聲明，請求廢棄本院
    109 年度台上字第3206號裁定部分，已由本院另行裁定駁回
    ，附此敘明。
三、據上論結，本件上訴為不合法。依民事訴訟法第 481條、第
    444條第1項、第95條、第78條，裁定如主文。
中    華    民    國   111    年    5     月    26    日
                      最高法院民事第七庭
                          審判長法官  林  恩  山  
                                法官  邱  瑞  祥  
                                法官  黃  麟  倫  
                                法官  陳  麗  芬  
                                法官  吳  美  蒼  
本件正本證明與原本無異
                                      書  記  官
中    華    民    國   111    年    6     月    6     日